---
title: "Journal Club 1: Modelos de regressão"
subtitle: "Banco de dados: mtcars"
author: "LiaaOnco"
date: "`r Sys.Date()`"
output:
  html_document:
    toc: true
    toc_depth: 2
---

# Introdução

Nesta aula prática, aplicaremos três tipos de modelos de regressão em dados de saúde: <br> 1. **Regressão Linear Simples**: Visa estabelecer uma relação linear entre uma variável dependente e uma variável independente (quantitativa). <br> 2. **Regressão Linear Múltipla**: Visa estabelecer uma relação linear entre uma variável dependente e múltiplas variável independentes. .<br> 3. **Modelos Não Lineares**: Investigam padrões não lineares entre as variáveis. Podem incluir funções polinomiais, exponenciais, logarítmicas,dentre outras.<br>

## Carregamento de dados e pacotes

```{r, include = FALSE}

## Carregar pacotes 
library(tidyverse)
library(ggplot2)
library(ggpmisc)
library(tidyverse)
library(ggplot2)
library(ggpmisc)
library(caret)
library(broom)
library(plotly)


# Carregar o banco de dados mtcars
dados <- mtcars %>%
  rownames_to_column(var = "carro") %>%
  mutate(
    am = factor(am, levels = c(0, 1), labels = c("Automático", "Manual")),
    cyl = as.factor(cyl),
    vs = factor(vs, levels = c(0, 1), labels = c("V-shaped", "Straight"))
  )
```

You can add options to executable code like this

```{r}

# Verificar a estrutura dos dados
glimpse(dados)
```

## Particionamento

```{r}

set.seed(362)

# Particionamento
train_index <- sample(1:nrow(dados), size = 0.8 * nrow(dados))
train_data <- dados[train_index, ]
test_data <- dados[-train_index, ]

dim(train_data)
dim(test_data)
```

## Regressão Linear Simples

**Objetivo**: Analisar a relação entre o peso do carro (`wt`) e sua eficiência de combustível (`mpg`).

### Modelagem

```{r}

# Ajuste do modelo
linear_model <- lm(mpg ~ wt, data = train_data)

# Resumo do modelo
summary(linear_model)

# Previsão
linear_preds <- test_data %>%
  mutate(pred = predict(linear_model, newdata = test_data))

# Desempenho
linear_metrics <- linear_preds %>%
  summarise(
    R2 = cor(mpg, pred)^2,
    RMSE = sqrt(mean((mpg - pred)^2))
  )

linear_metrics


```

### Visualizaçãoo

```{r}
ggplot(train_data, aes(x = wt, y = mpg)) +
  geom_point(color = "darkblue", size = 2, alpha = 0.8) +
  geom_smooth(method = "lm", color = "firebrick", se = TRUE) +
  labs(
    title = "Regressão Linear Simples",
    x = "Peso do Carro (wt)",
    y = "Eficiência de Combustível (mpg)"
  ) +
  theme_minimal()

```

## Regressão Linear Múltipla

**Objetivo**: Avaliar o impacto de múltiplas variáveis (`wt`, `hp`, `cyl`) na eficiência de combustível (`mpg`).

### Modelagem

```{r}
# Ajuste do modelo
multiple_model <- lm(mpg ~ wt + hp + cyl, data = train_data)

# Resumo do modelo
summary(multiple_model)

# Previsão
multiple_preds <- test_data %>%
  mutate(pred = predict(multiple_model, newdata = test_data))

# Desempenho
multiple_metrics <- multiple_preds %>%
  summarise(
    R2 = cor(mpg, pred)^2,
    RMSE = sqrt(mean((mpg - pred)^2))
  )

multiple_metrics

```

### Visualização

```{r}
# Gerar grid para variáveis contínuas
grid_data <- expand.grid(
  wt = seq(min(train_data$wt), max(train_data$wt), length.out = 50),
  hp = seq(min(train_data$hp), max(train_data$hp), length.out = 50)
)

# Adicionar valores fixos para a variável categórica (fator)
grid_data$cyl <- factor("4", levels = levels(train_data$cyl))  # Escolha um nível válido de 'cyl'

# Previsão com base nos valores do grid
grid_data$mpg_pred <- predict(multiple_model, newdata = grid_data)


# Gráfico interativo 3D com plotly
fig <- plot_ly()

# Adicionar pontos reais
fig <- fig %>%
  add_markers(
    x = train_data$wt,
    y = train_data$hp,
    z = train_data$mpg,
    marker = list(color = "red", size = 3),
    name = "Dados Reais"
  )

# Adicionar superfície do modelo
fig <- fig %>%
  add_surface(
    x = ~unique(grid_data$wt),
    y = ~unique(grid_data$hp),
    z = ~matrix(grid_data$mpg_pred, nrow = 50),
    colorscale = "Viridis",
    opacity = 0.7,
    colorbar = list(title = " ")  
  )

# Ajustar layout
fig <- fig %>%
  layout(
    scene = list(
      xaxis = list(title = "Peso (wt)"),
      yaxis = list(title = "Potência (hp)"),
      zaxis = list(title = "MPG")
    )
  )

fig
```

### Visualização dos residuos

```{r}

# Verificação dos resíduos
residuals <- augment(multiple_model) %>%
  select(.fitted, .resid)

ggplot(residuals, aes(x = .fitted, y = .resid)) +
  geom_point() +
  labs(
    title = "Resíduos da Regressão Múltipla",
    x = "Valores Ajustados",
    y = "Resíduos"
  ) +
  theme_minimal()

```

## Modelo Não Linear

**Objetivo**: Modelar a relação não linear entre a potência (`hp`) e a eficiência de combustível (`mpg`) usando uma curva polinomial.

### Modelagem

```{r}
# Ajuste do modelo polinomial
nonlinear_model <- lm(mpg ~ poly(hp, 2), data = train_data)

# Resumo do modelo
summary(nonlinear_model)

#Previsão 
dados <- dados %>%
  mutate(mpg_pred = predict(nonlinear_model, newdata = dados))

```

### Visualização

```{r}
ggplot(dados, aes(x = hp, y = mpg)) +
  geom_point(color = "darkblue", size = 2, alpha = 0.7) +
  geom_line(aes(y = mpg_pred), color = "firebrick", size = 1.2) +
  labs(
    title = "Modelo Não Linear: Potência vs Eficiência de Combustível",
    x = "Potência (hp)",
    y = "Eficiência de Combustível (mpg)"
  ) +
  theme_minimal()

```

### Comparação

```{r, echo = FALSE}

# Comparação de R²
cat("Regressão Linear Simples: R² =", summary(linear_model)$r.squared, "\n")
cat("Regressão Linear Múltipla: R² =", summary(multiple_model)$r.squared, "\n")
cat("Modelo Não Linear: R² =", summary(nonlinear_model)$r.squared, "\n")


```
